【裁判字號】    95,選訴,13
【裁判日期】    951115
【裁判案由】    賄選
【裁判全文】
臺灣屏東地方法院刑事判決              95年度選訴字第13號
公  訴  人  臺灣屏東地方法院檢察署檢察官
被      告  丁○○
選任辯護人  洪士宏律師
被      告  甲○○
被      告  丙○○
被      告  乙○○
上列三人共同
選任辯護人  王建宏律師
上列被告因賄選案件，經檢察官提起公訴（95年度選偵字第29、
30、31號） ，本院判決如下：
    主  文
甲○○連續對於有投票權之人交付賄賂，而約其投票權為一定之
行使，處有期徒刑貳年，褫奪公權伍年，緩刑伍年，緩刑期間付
保護管束。
甲○○被訴投罪受賄罪部分無罪。
乙○○、丙○○有投票權之人收受賄賂，而許以其投票權為一定
之行使，各處有期徒刑肆月，如易科罰金均以銀元佰元即新臺
幣玖佰元折算壹日，各褫奪公權年，均緩刑年。乙○○所收
受之賄賂新臺幣貳仟元、丙○○所收受之賄賂新臺幣仟元均沒
收。
丁○○無罪。
    事  實
一、甲○○於屏東縣第18屆鄉鎮市民代表選舉期間，為使登記參
    選屏東縣萬丹鄉鄉民代表候選人登記第3 號之候選人黃連益
    得以順利當選（並無證據證明黃連益知情且參與），竟思以
    每票新臺幣（下同）5 百元之價格，向選區內有投票權人進
    行賄選。甲○○明知其兄弟乙○○及丙○○分別設籍於屏東
    縣萬丹鄉○○村○○路53號及69號，均為定於95年6 月10日
    舉行屏東縣第18屆鄉鎮市民代表選舉公開投票日之有投票權
    人，即基於對有投票權人交付賄賂，並約定投票權為一定行
    使之概括犯意，於95年6 月5 日下午4 、5 時許，連續前往
    乙○○及丙○○上開住所，分別交付2 千元、3 千元（即分
    別面額千元之鈔票2 張、3 張）之現金予乙○○及丙○○，
    並囑乙○○、丙○○將選票投與登記第三號之鄉民代表候選
    人黃連益，且分別託乙○○向共同生活戶內之有投票權人李
    威杉、李宗育及余楊桂微等人買票，託丙○○向共同生活戶
    內之曾麗芬、林宏昌、林冠宏、林陳及洪蕙詩等人買票，
    乙○○及丙○○分別收受上開賄賂後，均應允將選票投與上
    開鄉民代表候選人，惟並未再向共同生活戶內之其他有投票
    權人買票。嗣於95年6 月6 日下午4 時許，經臺灣屏東地方
    法院檢察署檢察官指揮屏東縣警察局屏東分局及法務部調查
    局屏東縣調查站循線查獲，並扣得甲○○所有面額千元之紙
    鈔2 張及丙○○所收受之賄款面額千元紙鈔1 張。
二、案經法務部調查局屏東縣調查站及屏東縣警察局屏東分局報
    請臺灣屏東地方法院檢察署檢察官偵查起訴。
    理  由
壹、證據能力部分
(一)按被告以外之人於審判外之陳述，雖不符刑事訴訟法第159
    條之1至之4等4 條之規定，而經當事人於審判程序同意作為
    證據，法院審酌該言詞陳述或書面陳述作成時之情況，認為
    適當者，亦得為證據。本件證人即共同被告甲○○、丙○○
    、乙○○分別於調查站、警詢、偵查中之供證，及證人黃連
    益於警詢、偵查中之供證，對被告丁○○、甲○○而言，俱
    屬被告以外之人於審判外之陳述，惟被告丁○○、甲○○及
    其等之選任辯護人於準備程序中對上述證據作為證據使用，
    明確表示「沒有意見」，本院審酌上開筆錄係於司法警察或
    檢察官前所作成，並無不當取供之情形，因認以之作為本案
    之證據，核屬適當，是上開證人於調查站、警詢、偵查中之
    供證，均具有證據能力。
(二)被告甲○○以其於調查站訊問時，並未供稱：丁○○是在95
    年6 月4 日上午9 點的時候，在我所有的農田裡交錢給我云
    云（偵查卷第10頁最後第2 行），而依刑事訴訟法第100 條
    之1 第2 項規定，爭執此部分筆錄之證據能力。然經本院當
    庭播放錄音光牒勘驗之結果，被告甲○○供述之內容確與調
    查站之該段筆錄記載相符，有勘驗筆錄附卷可憑（本院卷第
    72頁背面），足認該調查筆錄之記載具有證據能力。
貳、實體部分
甲、有罪部分
一、訊據被告丙○○、乙○○對於上開投票受賄之犯罪事實供承
    不諱，被告甲○○對於上開時地分別交付賄款予丙○○、乙○○，並囑乙○○、丙○○將選票投與登記第三號之鄉民代
    表候選人黃連益，且分別託乙○○向共同生活戶內之有投票
    權人李威杉、李宗育及余楊桂微等人買票，託丙○○向共同
    生活戶內之曾麗芬、林宏昌、林冠宏、林陳及洪蕙詩等人
    買票等情亦不諱言，互核渠3 人供證情節一致，並有在被告
    丙○○處查扣之賄款1 千元可資佐證，足認被告3 人自白核
    與事實相符，應堪信採，事證明確，被告甲○○等3 人犯行
    ，均堪認定。至被告甲○○之選任辯護人辯稱：甲○○收受
    丁○○交付之賄款後再轉交予丙○○、乙○○之行為，係幫
    助丙○○、乙○○投票受賄之犯行，僅構成投票受賄罪之幫
    助犯云云。惟本院已認定甲○○係自行發放賄款交付予丙○○、乙○○（理由詳後述），是此部分辯解，即不足採。
二、按刑法第2 條第1 項規定：「行為後法律有變更者，適用行
    為時之法律。但行為後之法律有利於行為人者，適用最有利
    於行為人之法律」。本件被告行為後，刑法及刑法施行法業
    於94年2 月2 日經總統以華總一義字第09400014901 號令修
    正公布，並於95年7 月1 日施行，參酌最高法院95年5 月23
    日刑事庭第8 次會議決議意旨，刑法第2 條第1 項之規定，
    係規範行為後法律變更所生新舊法律比較適用之準據法，於
    新刑法施行後，應適用刑法第2 條第1 項之規定，為「從舊
    從輕」之比較。又比較新舊法時，應就罪刑有關之一切事項
    ，比較其全部之結果，而為一體之適用，不應一部分適用新
    法，一部分適用舊法。茲將本件新舊法之比較情形說明如下
    ：
(一)刑法第143 條第1 項投票受賄罪之併科罰金刑業經刑法施行
    法第1 條之1 規定，修正提高30倍，並由銀元改為新台幣，
    亦即法定罰金刑為新台幣15萬元以下，及依修正後刑法第33
    條第5 款規定「罰金：新台幣1 千元以上，以百元計算之」
    等規定觀之，修正後刑法第143 條第1 項之併科罰金刑，最
    低為新台幣1 千元；而修正前刑法第143 條第1 項之併科罰
    金刑，依修正前之罰金罰鍰提高標準條例第1 條前段規定提
    高為10倍，即銀元5 萬元（新台幣15萬元）以下，另依修正
    前刑法第33條第5 款規定「罰金：銀元1 元以上」，該罪最
    低度併科罰金刑為銀元1 元即新台幣3 元，是經比較後，自
    應適用行為時即修正前之刑法第143 條第1 項規定較有利於
    被告。
(二)修正後刑法已刪除第56條連續犯之規定，此刪除雖非犯罪構
    成要件之變更，但顯已影響行為人刑罰之法律效果，自屬法
    律有變更，應依刑法第2 條第1 項之規定，適用最有利於行
    為人之法律（最高法院95年5 月23日第8 次刑事庭會議決議
    參照）。被告甲○○連續2 次對於有投票權之人交付賄賂，
    而約其投票權為一定行使之行為，因行為後新法業已刪除連
    續犯之規定，即應數罪併罰，而依舊法連續犯之規定，僅論
    以一罪，並得加重其刑至二分之一。比較新、舊法結果，仍
    應適用較有利於被告之行為時法律即舊法論以連續犯。
(三)被告行為時之修正前刑法第41條第1 項前段規定：「犯最重
    本刑為5 年以下有期徒刑以下之刑之罪，而受6 個月以下有
    期徒刑或拘役之宣告，因身體、教育、職業、家庭之關係或
    其他正當事由，執行顯有困難者，得以1 元以上3 元以下折
    算一日，易科罰金」。又依行為時之易科罰金折算標準，修
    正前罰金罰鍰提高標準條例第2 條前段（現已刪除）規定，
    就其原定數額提高為100 倍折算1 日，則本件被告行為時之
    易科罰金折算標準，應以銀元300 元折算1 日，經折算為新
    臺幣後，應以新臺幣900 元折算為1 日。惟95年7 月1 日修
    正公布施行之刑法第41條第1 項前段則規定：「犯最重本刑
    為5 年以下有期徒刑以下之刑之罪，而受6 個月以下有期徒
    刑或拘役之宣告者，得以新臺幣一千元、二千元或三千元折
    算一日，易科罰金」。比較修正前後之易科罰金折算標準，
    以95年7 月1 日修正公布施行前之規定，較有利於被告。
    綜上，經整體比較結果，本件應適用修正前刑法之相關規定
    ，較有利於被告。
三、核被告丙○○、乙○○收受賄款承諾投票給黃連益之行為，
    係犯刑法第143 條第1 項之投票受賄罪。又投票行賄罪之處
    罰分別規定於刑法第144 條及公職人員選舉罷免法第90 條
    之1 第1 項，而公職人員選舉罷免法第90條之1 第1 項為刑
    法第144 條之特別法，依特別法優於普通法之規定，應優先
    適用公職人員選舉罷免法第90條之1 第1 項。是核被告甲○○對於有投票權之人交付賄賂，而約其投票權為一定行使之
    行為，係犯公職人員選舉罷免法第90條之1 第1 項之投票行
    賄罪。渠先後2 次交付賄賂之犯行，時間緊接，基本犯罪構
    成要件相同，顯係基於概括犯意反覆為之，應依修正前刑法
    第56條連續犯之規定，論以一投票行賄罪，並加重其刑。被
    告丙○○、乙○○就所犯刑法第143 條第1 項之投票受賄罪
    ，迭於偵審中自白犯罪，應依公職人員選舉罷免第97條之2
    第1 項後段之規定減輕其刑。又被告甲○○犯公職人員選舉
    罷免法第90條之1 第1 項之罪部分，亦在偵查中自白犯罪事
    實，應依同條第5 項前段規定減輕其刑。爰審酌選舉乃民主
    政治最重要之表徵，須由選民評斷候選人之才德、品行、學
    識、操守、政見而選賢與能，其攸關國家政治之良窳甚鉅，
    而賄選為敗壞選風之主要根源，不惟抹滅實行民主政治之真
    意，亦影響選舉之公正性與社會之風氣，扭曲選舉制度尋求
    民意之真實性。本件被告甲○○為支持特定候選人竟未循正
    常方式，以交付賄賂賄選之方式，妨害投票之公正、公平，
    犯後雖坦認犯行，但仍不宜輕判，以端正選風；被告乙○○
    、丙○○因一時貪念收受賄賂，允為投票權一定之行使，未
    善盡選賢與能之公民天職，事後坦認犯行，頗有悔意，暨考
    量其等行賄、收賄之數量非鉅，對選舉所生危害尚非重大等
    一切情狀，分別就其等受賄及行賄之行為，量處如主文所示
    之刑，並就被告乙○○、丙○○部分均諭知以銀元3 百元（
    即新臺幣9 百元）折算1 日為易科罰金之折算標準。另被告
    等均受有期徒刑以上刑之宣告，皆應依公職人員選舉罷免法
    第98條第3 項之規定，並考量其等犯罪之情節，就被告甲○○所犯投票行賄罪宣告褫奪公權5 年，就被告乙○○、丙○○所涉投票行賄罪，各宣告褫奪公權3 年，以示懲儆。
四、被告甲○○等3 人行為時雖在刑法修正實施前，但刑法修正
    施行後，緩刑之宣告，應適用修正後刑法第74條之規定（最
    高法院95年5 月23日第8 次刑事庭決議參照）。查被告甲○○前於82年間因故意犯傷害罪，經判處有期徒刑3 月，於82
    年11月9 日執行完畢後，5 年以內未曾因故意犯罪受有期徒
    刑以上刑之宣告；被告丙○○、乙○○前未曾因故意犯罪受
    有期徒刑以上刑之宣告，有臺灣高等法院被告前案紀錄表3
    份附卷可稽。茲念被告3 人均因一時失慮致罹刑章，且於偵
    審中始終坦承犯行，積極配合司法程序，態度良好，經此偵
    審程序之教訓，當知所警惕而無再犯之虞，因認對被告3 人
    所宣告之刑以暫不執行為適當，爰併依修正後刑法第74條第
    1 項第1 、2 款之規定，就被告甲○○諭知緩刑5 年，被告
    丙○○、乙○○各諭知緩刑3 年，以勵自新。再被告甲○○
    投票行賄之犯行，破壞善良選風，為惕其自新，爰依修正後
    刑法第93條第1 項規定，於緩刑期間宣告付保護管束，以觀
    後效（保護管束屬非拘束人身自由之保安處分，依刑法第2
    條第2 項規定，應適用裁判時之新法）。
五、按公職人員選舉罷免法第90條之1 第3 項固規定預備或用以
    行求期約或交付之賄賂，不問屬於犯人與否，沒收之。但如
    其賄賂已交付與有投票權之人收受，因收受者係犯刑法第
    143 條第1 項之投票受賄罪，其所收受之賄賂應依同條第2
    項之規定沒收之，如全部或一部不能沒收時，追徵其價額。
    故犯投票行賄罪者，其已交付之賄賂，自應依刑法第143 條
    第2 項規定，於其對向共犯所犯投票受賄罪為沒收或追徵其
    價額之從刑宣告，不得再依上開公職人員選舉罷免法規定，
    對交付賄賂者為沒收之宣告（最高法院95年度臺上字第147
    號、93年度臺上字第5728號判決參照）。又按刑法上就沒收
    之物規定「如全部或一部不能沒收時，追徵其價格」，乃指
    該原物不能沒收時，使義務人繳納與應沒收原物相當價額之
    謂，而現金係可替代之物，並無不能沒收之慮，自毋庸為追
    徵價額之諭知（最高法院92年台上字第535 號刑事判決意旨
    參見）。是被告甲○○所交付之賄賂5 千元，已分別輾轉交
    由乙○○、丙○○收受，應各於乙○○、丙○○投票受賄罪
    項下宣告沒收。至在甲○○處查扣之2 千元現金，並無證據
    證明係收受之賄賂（理由詳後述），復無證據證明係預備用
    以行賄之用，爰不為沒收之宣告。
乙、無罪部分
一、公訴意旨略以：被告丁○○於屏東縣第十八屆鄉鎮市民代表
    選舉期間，為使登記參選屏東縣萬丹鄉鄉民代表候選人登記
    第三號之候選人黃連益得以順利當選，竟基於對有投票權人
    交付賄賂，並約定投票權為一定行使之概括犯意，於95 年6
    月4 日快中午時許，在屏東縣萬丹鄉○○村○○路150 巷之
    丁○○所有住處旁養蝦池旁產業道路處，向被告甲○○表示
    ：為使候選人黃連益能於95年6 月10日所舉辦之該屆鄉民代
    表選舉順利當選，欲以每票5 百元之價格，向有投票權人甲○○及其兄弟乙○○及丙○○暨渠等家人在內，購得14 票
    ，要求甲○○除自己收受賄款外，並能向其共同生活戶內之
    有投票權人李俊明、林玉雪、李秀珠等三人、其弟乙○○及
    兄丙○○暨渠等家人拉票，發放賄款，約渠等為投票權為一
    定之行使，經甲○○允諾後，由丁○○交付購買14票之賄款
    7 千元（即面額千元之鈔票7 張）予甲○○收受，因認被告
    丁○○涉犯公職人員選舉罷免法第90條之1 第1 項之投票行
    賄罪嫌，被告甲○○另涉犯刑法第143 條第1 項之投票受賄
    罪嫌云云。
二、按犯罪事實應依證據認定之，無證據不得認定犯罪事實；又
    不能證明被告犯罪者，應諭知無罪之判決，刑事訴訟法第
    154 條第2 項、第301 條第1 項分別定有明文。再刑事訴訟
    法第161 條已於民國91年2 月8 日修正公佈，其第1 項規定
    ：檢察官就被告犯罪事實，應負舉證責任，並指出證明之方
    法。因此，檢察官對於起訴之犯罪事實，應負提出證據及說
    服之實質舉證責任。倘其所提出之證據，不足為被告有罪之
    積極證明，或其指出證明之方法，無從說服法院以形成被告
    有罪之心證，基於無罪推定之原則，自應為被告無罪判決之
    諭知，最高法院著有92年台上字第128 號刑事判例可資參照
    。
三、本件公訴人認被告丁○○涉犯上開罪嫌，無非以：（一）證
    人即共同被告甲○○、丙○○、乙○○於警詢、偵查中之供
    證；（二）證人黃連益於警詢、偵查中之供證；（三）分別
    在甲○○處扣得面額千元紙鈔2 張及丙○○處查扣面額千元
    紙鈔1 張；（四）被告丁○○自承擔任黃連益競選總部副主
    任委員之部分供述等資為論據。訊之被告丁○○矢口否認有
    投票行賄之犯行，辯稱：伊沒有交付7 千元予甲○○，是甲○○胡亂指控伊的等語。經查：
(一)按刑事審判上之共同被告，係為訴訟經濟等原因，由檢察官
    或自訴人合併或追加起訴，或由法院合併審判所形成，其間
    各別被告及犯罪事實仍獨立存在。若共同被告具有共犯關係
    者，雖其證據資料大體上具有共通性，共犯所為不利於己之
    陳述，固得採為其他共犯犯罪之證據，然為保障其他共犯之
    利益，該共犯所為不利於己之陳述，須無瑕疵可指，且仍應
    調查其他必要之證據，以察其是否與事實相符，不得專憑該
    項陳述作為其他共犯犯罪事實之認定，即尚須以補強證據予
    以佐證（最高法院94年度台上字第4405號判決意旨參見）。
    此於共同被告間若具有對立之利害關係時，為避免其嫁禍他
    人而虛偽陳述，尤應有足以令人確信其陳述為真實之補強證
    據，始能據以為論罪之依據。
(二)證人即共同被告甲○○固於調查站、偵查及本院審理中均指
    證：是丁○○拿7 千元給伊，要伊及其兄弟家中之投票權人
    投票支持鄉民代表候選人黃連益云云。然證人甲○○並無專
    業法律知識，其為警查獲買票行賄之犯行，主觀上認知若能
    指證他人為其上手行賄者，可能自身之刑責較輕，因而為上
    開之指證，即非無可能，是其與被告丁○○間即存有對立之
    利害關係，依上開判決意旨，其證言不僅須無瑕疵，且應有
    補強證據予以佐認，方足認定被告丁○○之罪責。惟綜觀共
    同被告甲○○之供證情詞，其於調查站訊問時供證：丁○○
    是在95年6 月4 日上午9 點的時候，在我所有的農田裡遇到
    我時拿給我云云（95年選偵字第31號卷第10頁），於偵查中
    初供證：是快中午左右，在丁○○他家的養蝦池拿給我的，
    因為我從那邊經過，剛好丁○○叫我過去，…在丁○○養蝦
    池那邊丁○○從桌子上拿7 千元，就是1 千元7 張給我等語
    （同上偵查卷第25頁），後於偵查及本院審理中均供證：是
    在丁○○養蝦池旁的道路上（即上開偵查卷第44頁照片所示
    之處）拿7 千元給我的等語（同上偵查卷第49頁、本院卷第
    49頁背面），於本院審理中復證稱：丁○○是從上衣口袋掏
    出錢來，都是千元紙鈔，並未包裝等語（本院卷第49頁背面
    ）。參酌上午9 時許及近中午時分，時差有2 、3 小時之久
    ，及證人甲○○復自承：其耕作之田地與丁○○的養蝦池，
    雖直線可目擊，但道路彎來彎去，距離約有1 公里等情（本
    院卷第50頁），衡情應無指證錯誤之可能。而證人甲○○卻
    就交付賄款之時間、地點及賄款在何處取出等重大情節供證
    歧異，顯有瑕疵。再者，證人甲○○於本院審理中供證：丁○○拿多少錢給伊，伊當場並沒有算，丁○○亦未說每票多
    少錢，是伊回去算後才知道總共7 千元，因伊及兄弟戶內之
    投票權人共14人，所以每票5 百元，是伊自己計算的，伊確
    認丁○○不知道伊及伊兄弟戶內之投票權人口數等語（本院
    卷第50頁背面），亦核與買票行賄者通常確知受賄者戶內之
    投票權人數，並告知每票賄選之金額，再予交付賄款，俾能
    掌握估算其得票概數之賄選常情有違。
(二)證人即擔任黃連益競選總部總幹事之戊○○於審理中具結供
    證：丁○○是掛名的副主任委員，實際上並未於競選期間負
    責什麼工作，總部對幹部家裡的投票人數並不清楚，也沒有
    選區內之選舉名冊等語（本院卷第54頁背面、第55頁），益
    徵被告丁○○並沒有替候選人賄選之強烈動機，及其確無途
    徑知悉甲○○及其兄弟戶內有投票權之人口數，又如何能據
    以計票並發放賄款？
(三)證人即共同被告丙○○、乙○○迭於調查站、偵查及本院審
    理中均供證：甲○○拿賄款給伊2 人時，並未告知賄款是來
    自何處等語，核與證人甲○○於本院審理中供證：（檢察官
    問：你後來給丙○○、乙○○錢的時候有無說是誰給的？）
    我都沒有講，我就說大家要幫忙黃連益當選的等語相符（本
    院卷第48頁背面），亦難佐認被告丁○○確有交付賄款予甲○○之投票行賄犯行。
(四)在被告甲○○處查扣之千元紙鈔2 張，被告甲○○固供證係
    被告丁○○所交付之賄款云云，然此僅係甲○○之片面指證
    ，而甲○○之指證既存有瑕疵，已如上述，其指證之真實性
    即有可疑。至在丙○○處扣得之千元紙鈔1 張，係甲○○交
    付之賄款，丙○○既不知來自何處，亦難據此認定該賄款係
    被告丁○○所發放。
(五)證人黃連益固於偵查中供證：和丁○○、甲○○以前是萬丹
    鄉祥和促進會之同事，但和丁○○較熟，因為同村等情，然
    依其證言，僅能證明其與丁○○因為同村，所以私人情誼較
    深，並不足認定被告丁○○即有甘冒刑責為其買票行賄之動
    機。
(六)被告甲○○之證言既無足證明賄款來自丁○○所交付，已詳
    如上述，則其自行出資買票行賄並非無可能，自難僅憑其證
    言及在其住處扣得千元紙鈔2 張，即據以認定其有投票受賄
    之犯行。
  綜上，公訴人所提出之證據，或證明方法，並無從說服本院形
  成被告丁○○、甲○○（投票受賄罪部分）有罪之心證，且復
  查無積極證據足資認定被告2 人確有公訴人所起訴之上開犯行
  ，自應為被告2 人此部分無罪判決之諭知。
據上論斷，應依刑事訴訟法第301 條第1 項、第299 條第1 項前
段，公職人員選舉罷免法第90條之1 第1 項、第5 項前段、第97
條之2 第1 項後段、第98條第3 項，刑法第11條、第2 條第1 項
前段、第2 項、第37條第2 項、第74條第1 項第1 、2 款、第93
條第1 項、修正前刑法第56條、第143 條第1 項、第2 項、第41
條第1 項前段，修正前罰金罰鍰提高標準條例第1 條前段、第2
條，現行法規所定貨幣單位折算新臺幣條例第2 條，判決如主文
。
本案經檢察官林吉泉到庭執行職務。
中    華    民    國    95    年    11    月    15    日
                  刑事第三庭 審判長 法  官   吳永宋
                                    法  官   林雅莉
                                    法  官   趙家光
以上正本證明與原本無異。
如不服本判決應於收受本判決送達後十日內向本院提出上訴書狀，
其未敘述上訴理由者，並得於提起上訴後十日內向本院補提理由
書狀（均須按他造當事人之人數附繕本）「切勿逕送上級法院」
。
中    華    民    國    95    年    11     月   15     日
                                    書記官  陳勃諺
附錄本案論罪科刑條文
中華民國刑法第143條
有投票權之人，要求、期約或收受賄賂或其他不正當利益，而許
以不行使其投票權或為一定之行使者，處3 年以下有期徒刑，得
併科5千 元以下罰金。
犯前項之罪者，所收受之賄賂沒收之。如全部或一部不能沒收時
，追徵其價額。
公職人員選舉罷免法第90條之1第1項
對於有投票權之人，行求期約或交付賄賂或其他不正利益，而約
其不行使投票權或為一定之行使者，處3 年以上10年以下有期徒
刑，得併科新臺幣1 百萬元以上1 千萬元以下罰金。


司法院資訊處製作；財團法人民間司法改革基金會備份。
